臺灣士林地方法院民事判決　九十一年度簡上字第一五七號
　　上　訴　人　馬武雄
　　被上訴人　　康蘭國際開發有限公司
　　法定代理人　甲○○
　　訴訟代理人　蔡春梅
右當事人間請求給付違約金事件，上訴人對於中華民國九十一年八月六日本院士林簡
易庭九十一年度士簡字第八八八號第一審判決提起上訴，本院判決如左：
    主  文
上訴駁回。
第二審訴訟費用由上訴人負擔。
    事  實
甲、上訴人方面：
一、聲明：（一）原判決不利於上訴人部分廢棄。（二）右廢棄部分，被上訴人在第
    一審之訴及假執行之聲請均駁回。（三）第一審廢棄部分及第二審訴訟費用均由
    被上訴人負擔。
二、陳述：除與原審判決書所載者相同茲予引用外，補稱：
（一）原審法院以上訴人違約，判決上訴人應給付被上訴人新台幣（下同）十萬元之
      違約金及自九十一年七月二十四日起至清償日止，按年息百分之五計算之利息
      ，上訴人認原審法院判決之違約金十萬元，確屬過高，應以三萬元為適當，超
      過三萬元部分應屬過高，並無理由。因如委託銷售之價額為新台幣（下同）四
      百九十萬元，在扣除房屋貸款四百萬元及利息、土地增值稅、委託之仲介費用
      、過戶手續費用後，上訴人所剩無幾，如此根本毋需銷售，上訴人何不自留使
      用，因此上訴人在得知被上訴人在委託銷售契約上係要以四百九十萬元銷售後
      ，即本於當初信任仲介公司人員，以電話告知被上訴人之銷售人員，提高售價
      ，事後並以存證信函補充通知。
（二）上訴人與訴外人吳惠文即買主已達成和解，並賠償訴外人三萬元之損失，如此
      既可維持被上訴人之公司商譽，亦可免去被上訴人公司與訴外人吳惠文之糾紛
      ，此賠償當亦斟酌在上訴人給付與被上訴人之賠償中。再上訴人委託被上訴人
      係三個月的時間，上訴人在委託期間不到二十日內即將房屋售出，今上訴人違
      約既可減省二個多月廣告支出、時間及手續之勞費，且其二十日左右支出之成
      本約在一萬元上下，因此上訴人認三萬元已足夠賠償其損失，超過三萬以上之
      賠償係屬過高。上訴人委託賣屋，實財務緊縮，才會託賣，但如賣價太低，無
      法解決財務問題，上訴人又為何要賣屋，就因信任仲介人員，為此還又要損失
      一筆龐大費用，實在讓經濟困難小老百姓無力負擔，尤其在這經濟不景氣的時
      候，更是雪上加霜，因此狀請判決如上訴聲明。
三、證據：援用原審之立證方法。
乙、被上訴人方面：
一、聲明：駁回上訴。
二、陳述：除與原審判決書所載者相同茲予引用外，補稱：
（一）被告多年前委託被上訴人賣房子，要賣六百萬元，賣了四個多月仍賣不出去。
（二）原審法院已將違約金自十九萬六千元核減為十萬元，已屬過低，不同意再減為
      三萬元。
三、證據：援用原審之立證方法。
    理  由
一、本件被上訴人起訴主張：上訴人於九十一年四月一日，委託被上訴人居間銷售其
    所有門牌碼台北市○○區○○路二段九十九號二樓房地一戶，委託銷售價額為四
    百九十萬元，期間為九十一年四月五日起至同年七月六日止，共三個月，報酬為
    實際成交價額之百分之四，雙方於專任委託銷售契約第十一條第一項第二款約定
    ，委託期間，如賣方即上訴人拒絕與被上訴人依約洽妥之買方客戶簽訂不動產買
    賣契約書者，應給付被上訴人相當於服務報酬計算之違約金。被上訴人依約於銷
    售期間內努力對外廣告企劃銷售，於九十一年四月二十一日覓得買方即訴外人吳
    惠文，願以上訴人所定四百九十萬元之出賣條件承購系爭房地，被上訴人並依約
    於同日代理上訴人收受買方支付之定金十萬元，惟收定金後，被上訴人於當日及
    其後多次定期通知上訴人出面簽定書面契約，上訴人均置之不理，因上訴人拒不
    履行簽定書面契約義務，買方吳惠文於九十一年五月十三日，經催告後解除系爭
    買賣契約，依上述約定，上訴人應給付被上訴人之報酬為十九萬六千元，爰依兩
    造居間契約，請求上訴人給付十九萬六千元之違約金，及自本件起訴狀繕本送達
    上訴人之翌日即九十一年七月二十四日起至清償日止，按年息百分之五計算之利
    利息等語。
二、上訴人對於原告主張兩造簽立專任委託銷售契約之事實不爭執，惟以委託銷售之
    價額為四百九十萬元，在扣除房屋貸款四百萬元及利息、土地增值稅、委託之仲
    介費用、過戶手續費用後，上訴人所剩無幾，如此根本毋需銷售，上訴人何不自
    留使用，因此上訴人在得知被上訴人在委託銷售契約上係要以四百九十萬元銷售
    後，即本於當初信任仲介公司人員，以電話告知被上訴人之銷售人員，提高售價
    ，事後並以存證信函補充通知。且上訴人與訴外人即買主吳惠文已達成和解，並
    賠償訴外人三萬元之損失，如此既可維持被上訴人之公司商譽，亦可免去被上訴
    人公司與訴外人吳惠文之糾紛，此賠償當亦斟酌在上訴人給付與被上訴人之賠償
    中，且上委託被上訴人係三個月的時間，上訴人在委託期間不到二十日內即將房
    屋售出，今上訴人違約既可減省二個多月廣告支出、時間及手續之勞費，且其二
    十日左右支出之成本約在一萬元上下，因此上訴人認三萬元已足夠賠償其損失，
    請求法院予以核減為三萬元等語資為抗辯。
三、經查被上訴人主張上訴人於九十一年四月一日，委託被上訴人居間銷售系爭房，
    委託銷售價額為四百九十萬元，期間為九十一年四月五日起至同年七月六日止，
    ，報酬為實際成交價額之百分之四，並約定雙方於委託期間，如賣方即上訴人拒
    絕與被上訴人依約洽妥之買方客戶簽訂不動產買賣契約書者，應給付被上訴人相
    當於服務報酬計算之違約金，被上訴人依約於銷售期間內對外廣告企劃銷售，於
    九十一年四月二十一日覓得買方吳惠文，願以四百九十萬元之出賣條件承購系爭
    房地，被上訴人並依約於同日代理上訴人收受買方支付之定金十萬元，惟收定金
    後，被上訴人通知上訴人出面簽訂書面契約，上訴人均拒不履行簽訂書面契約義
    務，買方吳惠文於九十一年五月十三日經催告後解除系爭買賣契約，嗣上訴人並
    與訴外人吳惠文調解成立由上訴人賠償吳惠文三萬元等情，業據被上訴人於原審
    提出與所述相符之房地產委託銷售契約書、買賣款憑證各乙件、存證信函二件、
    本院九十一年度士小調字第六五三號調解筆錄乙件等為證，上開證據並為上訴人
    所不爭執，上訴人雖抗辯如以委託銷售之價額為四百九十萬元，在扣除房屋貸款
    四百萬元及利息、土地增值稅、委託之仲介費用、過戶手續費用後，上訴人所剩
    無幾，如此根本毋需銷售，上訴人何不自留使用云云，惟近年來因經濟不景氣，
    房地市場並不好，此為眾所周知之事，個人為財務周轉調度故，賤價賠售者所在
    多有，上訴人所稱以四百九十萬元賣屋，扣除房屋貸款、相關稅賦、費用後所得
    無幾等情縱或屬實，亦不足為上訴人無意以四百九十萬元出售之證據；而上訴人
    所辯，伊已於九十年四月九日前就已通知被上訴人賣價太低，請被上訴人提高賣
    價乙節，已為被上訴人所否認，上訴人復不能提出其他證據以實其說，自不足採
    信。至於上訴人所稱：伊已於九十一年四月二十二日另以存證信函通知被上訴人
    提高賣價，但上訴人未來更改契約乙節，縱或屬實，然上訴人發存證信函日之前
    一日即九十一年四月二十一日被上訴人已依兩造委託銷售契約代理上訴人之本旨
    ，就上訴人委託銷售之上述房地，依上訴人所定銷售條件，代理上訴人與訴外人
    洽妥買賣契約，並收受買方交付之十萬元定金，其後僅待上訴人出面簽定書面契
    約而已，此時，已不容上訴人就委託銷售條件為任何之更改，被上訴人亦無從更
    改與訴外人已定之買賣條件，上訴人尚不得據此為免責之理由，上訴人所辯並無
    理由，不足採信。從而，被上訴人依兩造所簽訂之專任委託銷售契約第十一條第
    一項第二款約定，請求上訴人依約給付相當於服務報酬（成交價四百九十萬元之
    百分之四）即十九萬六千元之違約金，即非無據。惟按約定違約金金額過高者，
    法院得減至相當之數額，民法第二百五十二條定有明文。本件上訴人因悔約而拒
　　與承購人簽訂系爭不動產買賣契約，前經訴外人吳惠文訴請本件上訴人加倍返還
　　定金，經本院士林簡易庭以九十一年度士小調字第六五三號受理，嗣經成立調解
　　，由本件上訴人給付該訴外人新台幣三萬元，有該案調解筆錄影本附於原審卷可
　　稽，且被上訴人代理收受前開定金後，因上訴人悔約不賣，被上訴人因此減省其
　　後所需之手續、時間及勞費，原審法院參酌上情（按原審已審酌上訴人已賠償訴
　　外人即買方三萬元之情）及被上訴人受委託銷售後，所支出之時間、勞力及費用
　　等情狀，認兩造約定之違約金金額過高，應予酌減至十萬元為適當，認被上訴人
　　之請求於此範圍內，並其自起訴狀繕本送達翌日即九十一年七月二十四日起至清
　　償之止，按年息百分之五計算之法定遲延利息之請求，為有理由，而判命上訴人
　　應給付被上訴人十萬元及自九十一年七月二十四日起至清償日止，按年息百分之
　　五計算之利息，經核於法並無違誤。本件上訴人誤以原審未審酌其已賠償買方三
　　萬元，復未提出證據空言抗辯被上訴人之支出成本僅一萬元左右，主張違約金應
　　核減為三萬元云云，並無足取。上訴意旨指摘原判決不當，求予廢棄改判，為無
　　理由，應駁回其上訴。
四、據上論結，本件上訴為無理由，依民事訴訟法第四百三十六條之一第三項、第四
    百四十九條第一項、第七十八條、第四百六十三條，判決如主文。
中　　　華　　　民　　　國　　九十一　　年　　 十一　　 月　　二十七　　日
                            臺灣士林地方法院民事第一庭
~B審判長法官　俞慧君
~B法　　　官　陳雅玲
~B法　　　官　洪舜帆
右為正本係照原本作成。
本判決不得上訴。
中　　　華　　　民　　　國　　九十一　　年　　 十一　　 月　　二十九　　日
~B法院書記官　黃瑞華
